臺灣高等法院刑事判決　　　　　　 93年度上更(一)字第661號
上　訴　人
即　被　告　乙○○
指定辯護人　高素真律師
上列上訴人因殺人未遂案件，不服臺灣桃園地方法院89年度訴字
第1598號，中華民國90年1 月30日第一審判決（起訴案號：臺灣
桃園地方法院檢察署89年度偵字第10958 號），提起上訴，經判
決後，由最高法院發回更審，本院判決如下：
    主  文
原判決撤銷。
乙○○傷害人之身體，處有期徒刑陸月，如易科罰金，以佰元
折算壹日。
鑰匙圈之小刀壹支沒收。
    事  實
一、乙○○於民國（下同）89年3 月19日凌晨4 時50分許，與甲
    ○○、丙○○等人一同在桃園縣龜山鄉○○路○ 段1337號龜
    山路橋下違建內飲酒、聊天時，因與甲○○發生多次口角，
    並在該違建外路旁與甲○○發生拉扯時，經魏文富上前勸開
    後，甲○○隨即返回該違建內繼續飲酒，詎乙○○即因之心
    生不滿，並基於傷害之犯意，在甲○○再次走出該違建外查
    看時，逕行持其所有之鑰匙圈小刀一支，劃傷甲○○之頸部
    ，致甲○○因之受有頸部長度8 公分、寬度3 公分、深度2
    公分之撕裂傷。
二、案經甲○○訴由桃園縣警察局龜山分局報請臺灣桃園地方法
    院檢察署檢察官偵查起訴。
    理  由
一、右揭事實，業據被告乙○○於本院審理時坦承不諱，核與告
    訴人甲○○於警訊及原審審理時指訴情節大致相符，並經現
    場目擊證人魏文富於本院前審審理時具結證稱：被告與甲○
    ○在拉扯時，有以鑰匙圈的瑞士小刀劃傷甲○○，甲○○所
    受之傷是撕裂傷等情（見本院上訴審卷第145 頁），又告訴
    人甲○○受有左頸部長度8 公分、寬度3 公分、深度2 公分
    之傷害等情，亦有敏盛綜合醫院90年10月18日90敏醫字第29
    9 號函及所附之回覆稿各一紙在卷可憑（見本院上訴審卷第
    161 頁、第162 頁）。本件事證明確，被告犯行洵堪認定，
    應依法論科。
二、核被告所為，係犯刑法第277 條第1 項之傷害罪。公訴意旨
    雖認被告所為係犯刑法第271 條第2 項（起訴書誤載為第3
    項）、第1 項之殺人未遂罪云云，惟按殺人與傷害之區別，
    應以有無殺意為斷，其受傷之多寡，及是否為致命部位，有
    時雖可藉為認定有無殺意之心證，究不能據為絕對標準（最
    高法院18年度上字第130 號判例亦同此意旨），公訴人認被
    告涉有殺人未遂罪嫌，無非係以頸部屬人體重要之致命部位
    ，被告以尖刀猛刺該部分，且深度達8 公分，顯有致他人於
    死地之決意等情，資為論據。然依告訴人提出之傷情診斷書
    ，固載明：頸部深度刺傷8 公分等語（見偵查卷第12頁），
    惟告訴人實際所受之傷害為頸部長度8 公分、寬度3 公分、
    深度2 公分之撕裂傷等情，已如前述，是公訴人認被告刺傷
    告訴人頸部深度達8 公分云云，即有誤會。又依證人丙○○
    於本院前審審理時證稱：被告當時持以傷害告訴人之夾在鑰
    匙圈類似蝴蝶刀之兇器，長約5 、6 公分等語（見本院上訴
    卷第121 頁），復參酌告訴人甲○○所受前揭傷害等情，依
    社會一般經驗法則判斷，被告所持鑰匙圈上之小刀長度約有
    5 、6 公分，告訴人傷口之深度僅2 公分，顯見被告施力未
    盡其所能，尚有留其餘地；再被告若持刀猛刺告訴人頸部，
    應僅於告訴人頸部留有一個只有深度而無較大長度及寬度之
    穿刺傷，惟告訴人卻受有長度8 公分、寬度3 公分之撕裂傷
    ，顯係因劃傷而非猛刺所致，核與證人魏文富前揭所證被告
    係在拉扯以鑰匙圈的瑞士小刀劃傷告訴人等語相符。況被告
    與告訴人僅因細故發生爭執，並無宿怨，實無殺人之動機，
    否則何以一刀即止，未再追殺告訴人，顯見被告並無致告訴
    人於死之決意，甚為明確。公訴人起訴法條，應予變更。
三、原審予以論罪科刑，固非無見。惟查，原判決認被告係犯刑
    法第271 條第2 項、第1 項之殺人未遂罪，與本院認定不同
    ，尚有未合。被告上訴意旨，認其並無殺人之犯意，應有理
    由，原審判決既有未當，自應由本院將原判決予以撤銷改判
    。爰審酌被告僅因與告訴人一時口角，即持前開小刀刺傷告
    訴人之頸部，及犯罪之手段、告訴人受傷害之程度，與犯罪
    後已與告訴人達成和解，並獲致諒解等一切情狀，改量處如
    主文第二項所示之刑，並諭知易科罰金之折算標準，以資儆
    懲。再被告行為後，刑法第41條前段業已修正為「犯最重本
    刑為5 年以下有期徒刑以下之刑之罪，而受6 個月以下有期
    徒刑或拘役之宣告，因身體、教育、職業、家庭之關係或其
    他正當事由，執行顯有困難者，得以1 元以上3 元以下折算
    1 日，易科罰金。」並於90年1 月10日公布施行，同年1 月
    12日生效，是被告行為後法律已有變更，因涉執行之事項，
    與罪刑輕重問題無關，並無有利或不利於被告之問題，依刑
    法第2 條第1 項前段之規定，應適用裁判時之新修正刑法第
    41條第1 項，諭知易科罰金之折算標準，附此敘明。
四、至於上開鑰匙圈小刀一支，雖未據扣案，惟既屬被告所有供
    犯罪所用之物，業據被告自承在卷，又不能證明其已滅失，
    自應依刑法第38條第1 項第2 款之規定，宣告沒收之。
據上論斷，應依刑事訴訟法第369 條第1 項前段，第364 條、第
299 條第1 項前段、第300 條、刑法第277 條第1 項、第2 條第
1 項前段、第41條第1 項、第38條第1 項第2 款，罰金罰鍰提高
標準條例第1 條前段、第2 條判決如主文。
本案經檢察官陳文琪到庭執行職務。
中　　華　　民　　國　　94　　年　　1 　　月　　12　　日
　　　　　　　　　刑事第十六庭    審判長法　官  許增男
　　　　　　　　　　　　　　　  　　　  法　官  周煙平
　　　　　　　　　　　　　　　　  　　  法　官  謝靜恒
以上正本證明與原本無異。
檢察官如不服本判決應於收受送達後十日內向本院提出上訴書狀
，其未敘述上訴之理由者並得於提起上訴後十日內向本院補提理
由書（均須按他造當事人之人數附繕本）。
被告不得上訴。
                                        書記官  魏淑娟
中　　華　　民　　國　　94　　年　　1 　　月　　12　　日
附錄：本案論罪科刑法條全文
刑法第277 條第1 項
傷害人之身體或健康者，處3 年以下有期徒刑、拘役或1 千元以
下罰金。
